臺灣板橋地方法院交通事件裁定　　　100 年度交聲字第2552至2558號
原處分機關　交通部公路總局臺北區監理所板橋監理站
異　議　人
即受處分人　黃秀慧
上列異議人即受處分人因違反道路交通管理處罰條例案件，對於
交通部公路總局臺北區監理所板橋監理站於如附表所示裁決日期
所為如附表所示之裁決處分（共計7 件），聲明異議，本院裁定
如下：
    主  文
如附表編號一至五所示之原處分均撤銷。
上開撤銷之處分，黃秀慧均不罰。
就如附表編號六至七部分之異議均駁回。
    理  由
一、原處分意旨略以：異議人黃秀慧所有之車牌號碼N93-221 號
    重型機車（下稱系爭機車），於如附表編號1 至7 「違規時
    間」、「違規地點」欄所示之時間、地點，有如附表編號1
    至7 所示之違規行為，並經原處分機關依如附表編號1 至7
    所示「違規事實及違反法條」欄所示之法條，裁處異議人罰
    鍰等處分等語。
二、聲明異議意旨略以：伊雖為系爭機車之車主，惟事實上自民
    國93年起均為伊前夫「陳奇楓」先生（身分證字號：Ｚ0000
    00000 號）所使用，故附表所示之交通違規行為均應由陳奇
    楓先生所承擔，並由其繳交罰緩，爰聲明異議，請求撤銷原
    處分云云。
三、經查：
  (一)如附表編號1 至5 部分：
  1.訊之異議人於本院調查中陳稱：系爭機車均係由伊前夫陳奇
    楓所騎乘違規，伊有去辦理離婚及報失蹤人口，但陳奇楓仍
    一直不斷違規，且不出面處理等語（見本院卷第109 頁），
    嗣經本院合法傳訊證人陳奇楓，其雖均未到庭應訊，惟參酌
    原處分機關所提供多張系爭機車違規之採證舉發照片（見本
    院卷第39至41頁、第43至44頁、第64至65頁、第68至69頁）
    ，可見系爭機車均係由外觀、體型相仿之男子騎乘，而顯非
    由異議人駕駛違規乙節，堪可認定；又佐以原處分機關除本
    件違規外，因異議人具體提供陳奇楓之戶籍謄本、健保卡，
    及受理失蹤人口案件登記表等資料，已曾就系爭機車其他違
    規舉發通知單（第CG0000000 、第CG0000000 、AI0000000
    、A00000000 號等）發函予交通部公路總局臺北區監理所蘆
    洲監理站（下稱蘆洲監理站），辦理歸責實際駕駛人等事宜
    ，嗣經蘆洲監理站查證屬實後，於99年7 月7 日以北監蘆三
    字第0992005085號函通知該機車實際駕駛人陳奇楓本人，並
    依法辦理轉罰等情，有原處分機關及蘆洲監理站之函文在卷
    可考（見本院卷第18、25頁），核與異議人前揭陳述相符。
    故堪認系爭機車如附表編號1 至5 所示之違規，實際駕駛人
    均係異議人之前夫「陳奇楓」無訛。
  2.本件異議人就上開5 件違規未於各該應到案日期前檢附相關
    證據向原處分機關陳明實際駕駛人之事實，為異議人所自承
    ，且原處分機關依道路交通管理處罰條例第85條第1 項後段
    之規定仍對異議人裁罰，於法固無不合；惟按本條例之處罰
    ，受舉發違反道路交通管理事件之受處罰人，認為受舉發之
    違規行為應歸責他人者，應於舉發違反道路交通管理事件通
    知單應到案日期前，檢附相關證據及應歸責人相關證明文件
    ，向處罰機關告知應歸責人，處罰機關應即另行通知應歸責
    人到案依法處理。逾期未依規定辦理者，仍依本條例各該違
    反條款規定處罰，此為道路交通管理處罰條例第85條第1 項
    所明定，依該條文所規定之文義，異議人「逾期未依規定辦
    理」之效果，係處罰機關「仍依本條例各該違反條款規定處
    罰」，並未指發生失權之效果。且觀諸上開規定修正之立法
    理由，亦未表示逾期未告知即生失權效果。況若舉發通知單
    送達異議人時，已逾通知單所定之到案期日，則因未符合道
    路交通管理處罰條例第85條第1 項規定，即未生失權之效果
    。如此一來，將使有無失權之效果取決於舉發通知單送達之
    遲速，如送達在到案期日前者，即生失權效果；送達在到案
    期日後者，即不生失權效果，顯失公平（尤其若舉發通知單
    送達異議人時，恰係通知單所定到案期日之同日或前一日，
    將使異議人因無法及時告知應歸責他人之狀況，而承受失權
    之不公平結果）。如採「失權效果」之見解，無異剝奪異議
    人得舉證免罰之權利，此應有法律明文始能為之（參見臺灣
    高等法院暨所屬法院97年法律座談會刑事類提案第41號研討
    結果）。申言之，本條項規定應僅屬處罰機關得為實體上處
    罰之依據，並課予受處罰人適當舉證之義務，縱有違反亦不
    生失權之效果；處罰機關於裁決前，乃至法院聲明異議程序
    中，仍應依違規事實是否存在、有無可歸責原因及責任條件
    等情，為實體上之判斷。是依前揭說明，尚無法因此即率予
    剝奪異議人得舉證免罰之權利。準此，本件異議人雖逾期辦
    理歸責事宜，然經本院上揭調查結果，系爭機車之實際使用
    人確非異議人，業如前述，則異議人客觀上因未實際占有、
    管領系爭機車，亦非實際車輛所有人及駕駛人，則其並無違
    反法律上義務，從而，本案上開5 件違規行為實無可歸責於
    異議人，而應由處罰機關另行通知該違規機車駕駛人陳奇楓
    （身分證字號：Ｚ000000000號）到案依法處理甚明。
  (二)如附表編號6 至7 部分：
  1.按受處分人，不服道路交通管理處罰條例第8 條主管機關所
    為之處罰，得於接到裁決書之翌日起20日內，向管轄地方法
    院聲明異議，道路交通管理處罰條例第87條第1 項定有明文
    。次按依道路交通管理處罰條例第87條規定向法院聲明異議
    之期間，自裁決送達之翌日起算，並得依法扣除在途期間及
    聲請回復原狀；法院認聲明異議不合法律上之程式或其異議
    權已經喪失者，應以裁定駁回之，但其不合法律上之程式可
    補正者，應先定期命為補正，逾期不補正者，即予駁回，道
    路交通事件處理辦法第11條、第17條亦規定甚明。又按處理
    違反道路交通管理事件，有關文書送達之程序，依行政程序
    法之規定，違反道路交通管理事件統一裁罰基準及處理細則
    第5 條定有明文。而送達，於應受送達人之住居所、事務所
    或營業所為之；於應送達處所不獲會晤應受送達人時，得將
    文書付與有辨別事理能力之同居人、受雇人或應送達處所之
    接收郵件人員；送達，不能依前2 條規定為之者，得將文書
    寄存送達地之地方自治或警察機關，並作送達通知書2 份，
    1 份黏貼於應受送達人住居所、事務所、營業所或其就業處
    所門首，另1 份交由鄰居轉交或置於該送達處所信箱或其他
    適當位置，以為送達；前項情形，由郵政機關為送達者，得
    將文書寄存於送達地之郵政機關，行政程序法第72條第1 項
    前段、第73條第1 項、第74條第1 項、第2 項分別定有明文
    。另依行政程序法第74條第1 項規定所為之寄存送達，並無
    準用民事訴訟法關於寄存送達自寄存之日起10日生效之規定
    ，是文書合法寄存送達後，當自寄存之日起即時生送達效力
    （臺灣高等法院暨所屬法院97年法律座談會刑事類提案第42
    號審查意見參照）。
  2.查，異議人於94年2 月15日遷入新北市○○區○○街27 巷2
    號3 樓，迄98年5 月12日始遷移至新北市○○區○○路202
    巷17巷36之3 號，此有其全戶戶籍資料查詢結果1 紙附卷可
    參（見本院卷第103 頁），本件原處分機關所為如附表編號
    6 至7 所示之裁決書，委託郵政機關將裁決書分別郵寄至異
    議人即受處分人黃秀慧當時分別位於新北市○○區○○路20
    2 巷17弄36之3 號及新北市○○區○○街27巷2 號3 樓之戶
    籍址，惟均因未獲會晤應受送達之受處分人本人，且未能付
    與有辨別事理能力之同居人、受僱人或應送達處所之接收郵
    件人員，因而將上揭文書分別寄存於送達地之板橋漢生郵局
    及三重二支局，並分別作送達通知書2 份，1 份黏貼於應受
    送達人當時住所之門首，另1 份置於當時應受送達處所之信
    箱，以為送達等情，有交通部公路總局臺北區監理所送達證
    書各1 紙在卷可稽（見本院卷第9 、17頁）；又異議人當時
    住所地分別位於新北市板橋區及三重區，而依司法院所發布
    之「法院訴訟當事人在途期間標準」第4 條第1 款第2 款、
    第2 條第1 款之規定，應扣除在途期間2 日，故異議人如欲
    聲明異議，應於接到裁決書之翌日起20日內並加計在途期間
    2 日，其異議期間之末日分別詳如附表編號6 至7 所示，惟
    異議人於收受裁決書後遲至100 年7 月14日始向原處分機關
    遞送異議狀聲明異議，此有卷附之異議人聲明異議狀上之收
    文章可資佐證，是異議人提起本件此部份聲明異議，顯均已
    逾20日之期間甚明。
四、綜上，本件異議人就如附表編號1 至5 所示之違規，雖未於
    舉發單上所載應到案日期前，檢附相關證據及應歸責人之相
    關證明文件，向原處分機關告知應歸責人，然經本院調查結
    果，異議人確實並非上開違規之實際行為人，原處分機關未
    察，進而對異議人加以裁罰，即難認允洽。異議人以前詞為
    由，向本院就此部分裁決提出異議，為有理由，爰撤銷如附
    表編號1 至5 所示之原處分，並由本院自為異議人不罰之諭
    知。此外，附表編號6 至7 部分，原處分機關委託郵政機關
    所為之送達，自合於行政程序法關於文書送達之規定，故附
    表編號6 至7 之文書已生合法送達之效力，至屬明確。異議
    人此部分之聲明異議因均已逾20日期間，顯然不合法律上之
    程式，且無從補正，核諸前揭說明，自應將該部分異議均駁
    回。
據上論斷，應依道路交通事件處理辦法第19條前段、第17條前段
，裁定如主文。
中    華    民    國  100     年    8     月    31    日
                    交通法庭  法  官  鄭凱文
以上正本證明與原本無異。
如不服本裁定，應於裁定送達後5日內敘明抗告理由，向本院提
出抗告狀。
                              書記官  陳筱惠
中    華    民    國   100    年    9     月    2     日
附表:
┌──┬──────┬──────┬──────┬──────┬─────┬───────┬──────────┬────┐
│編號│ 裁決書字號 │ 裁決日期   │裁決書送達日│  違規時間  │違規地點  │違規事實及違反│得聲明異議期間之末日│備   註 │
│    │            │            │期          │            │          │法條          │                    │（相關卷│
│    │            │            │            │            │          │              │                    │證所在）│
├──┼──────┼──────┼──────┼──────┼─────┼───────┼──────────┼────┤
│1   │板監裁字第裁│100 年6 月22│100 年6 月28│99年12月24日│西寧南路  │在道路收費停車│100 年7 月20日星期三│本院卷第│
│    │41-1AG508979│日          │日          │19時46分許  │          │處所停車經催繳│                    │6、7頁  │
│    │號          │            │（寄存送達）│            │          │不依規定繳費  │                    │        │
│    │            │            │            │            │          │道路交通管理處│                    │        │
│    │            │            │            │            │          │罰條例第56條第│                    │        │
│    │            │            │            │            │          │2 項規定      │                    │        │
├──┼──────┼──────┼──────┼──────┼─────┼───────┼──────────┼────┤
│2   │板監裁字第裁│100 年7 月12│100 年7 月19│99年10月27日│敦化北路  │在設有禁止停車│100年8 月10日 星期三│本院卷第│
│    │41-1AF611954│日          │日          │10時41分許  │          │標誌之處所停車│                    │100 至  │
│    │號          │            │（寄存送達）│            │          │道路交通管理處│                    │101 頁  │
│    │            │            │            │            │          │罰條例第56條第│                    │        │
│    │            │            │            │            │          │1項第4款規定  │                    │        │
│    │            │            │            │            │          │              │                    │        │
├──┼──────┼──────┼──────┼──────┼─────┼───────┼──────────┼────┤
│3   │板監裁字第裁│100 年7 月14│100 年7 月14│99年5 月11日│承德路二段│機器腳踏車，不│ 100年8 月5 日星期五│本院卷第│
│    │41-AR0000000│日          │日          │14時54分許  │          │在規定車道行駛│                    │10至11頁│
│    │號          │            │（本人簽收）│            │          │道路交通管理處│                    │        │
│    │            │            │            │            │          │罰條例第45條第│                    │        │
│    │            │            │            │            │          │13款規定      │                    │        │
├──┼──────┼──────┼──────┼──────┼─────┼───────┼──────────┼────┤
│4   │板監裁字第裁│100 年7 月14│100 年7 月14│99年1 月19日│忠孝東路7 │汽車駕駛人行車│100年8 月5 日 星期五│本院卷第│
│    │41-AH0000000│日          │日          │8時17分許   │段511 號對│速度，超過規定│                    │12至13頁│
│    │號          │            │（本人簽收）│            │面        │之最高時速未滿│                    │        │
│    │            │            │            │            │          │20公里        │                    │        │
│    │            │            │            │            │          │道路交通管理處│                    │        │
│    │            │            │            │            │          │罰條例第40條規│                    │        │
│    │            │            │            │            │          │定            │                    │        │
├──┼──────┼──────┼──────┼──────┼─────┼───────┼──────────┼────┤
│5   │板監裁字第裁│100 年7 月14│100 年7 月14│98年12月26日│忠孝東路7 │汽車駕駛人行車│100年8 月5 日 星期五│本院卷第│
│    │41-AH0000000│日          │日          │8時46分許   │段511 號對│速度，超過規定│                    │14至15頁│
│    │號          │            │（本人簽收）│            │面        │之最高時速20公│                    │        │
│    │            │            │            │            │          │里以上未滿40公│                    │        │
│    │            │            │            │            │          │里            │                    │        │
│    │            │            │            │            │          │道路交通管理處│                    │        │
│    │            │            │            │            │          │罰條例第40條規│                    │        │
│    │            │            │            │            │          │定            │                    │        │
├──┼──────┼──────┼──────┼──────┼─────┼───────┼──────────┼────┤
│6   │板監裁字第裁│100 年2 月16│100 年2 月23│99年7 月23日│漢口街一段│在道路收費停車│100年3 月17日 星期四│本院卷第│
│    │41-1AG346698│日          │日          │11時48分許  │          │處所停車經催繳│                    │8至9頁  │
│    │號          │            │（寄存送達）│            │          │不依規定繳費  │                    │        │
│    │            │            │            │            │          │道路交通管理處│                    │        │
│    │            │            │            │            │          │罰條例第56條第│                    │        │
│    │            │            │            │            │          │2 項規定      │                    │        │
├──┼──────┼──────┼──────┼──────┼─────┼───────┼──────────┼────┤
│7   │板監裁字    │97年11月27日│97年12月4 日│97年4 月8 日│莊敬路    │在禁止臨時停車│97年12月26日  星期五│本院卷第│
│    │1AD135868號 │            │（寄存送達）│13時11分許  │          │處所停車      │                    │16至17頁│
│    │            │            │            │            │          │道路交通管理處│                    │        │
│    │            │            │            │            │          │罰條例第56條第│                    │        │
│    │            │            │            │            │          │1 項第1 款規定│                    │        │
└──┴──────┴──────┴──────┴──────┴─────┴───────┴──────────┴────┘